【裁判字號】    89,婚,488
【裁判日期】    900418
【裁判案由】    確認婚姻關係不存在
【裁判全文】
臺灣彰化地方法院民事判決  八十九年度婚字第四八八號
    原      告  乙○○
    訴訟代理人  洪宗仁律師
    被      告  甲○○      住.
右當事人間確認婚姻關係不存在事件，本院判決如左：
    主      文
確認原告與被告婚姻關係不存在。
訴訟費用由被告負擔。
    事      實
甲、原告方面：
一、聲明：如主文所示。
二、陳述：原告與被告雖於民國七十六年十月四日登記結婚，但當時未舉行公開儀式
    ，而係為子女戶籍登記之需要，而權宜辦理結婚登記，依民法第九百八十二條規
    定「結婚應有公開儀式及二人以上之證人」，因此原告與被告間之婚姻關係即未
    成立生效，為此提起本訴。
乙、被告方面：
一、聲明：（一）原告之訴駁回。（二）訴訟費用由原告負擔。
二、陳述：兩造結婚確有公開儀式並宴請親友，及向戶政機關申報結婚登記，且共同
    生活生育子女，嗣原告拋棄家庭子女離家，被告曾基於婚姻之關係訴請履行同居
    在案，原告之請求顯無理由。
    理      由
一、被告主張曾以婚姻關係而訴請原告履行同居等情，雖據本院調取本院八十年婚字
    第八九號履行同居事件卷宗查明，然該履行同居事件之訴訟標的為履行同居請求
    權，而本件係以婚姻關係成立生效與否為其訴訟標的，二者訴訟標的不同，故雖
    該履行同居訴訟曾經判決確定，但就兩造之婚姻關係成立生效與否並無既判力，
    原告仍得提起本件訴訟，先此敘明。
二、原告主張兩造僅於七十六年十月四日向戶政機關辦理結婚登記，但未舉行公開儀
    式等情，業據提出結婚證書、戶籍謄本為證，且證人即原告之父亦係該結婚證書
    上記載之主婚人鍾瑞麟、證人即原告之姊亦係該結婚證書上記載之證婚人鍾錦秋
    均稱：兩造是私奔，既未辦理結婚儀式，也沒有宴請賓客等語，證人即被告之父
    亦係該結婚證書上記載之主婚人林添桂稱：我兒子帶媳婦回來說要結婚，我沒有
    意見，我不知道有何儀式，但他在台北請客，我在高雄沒去等語，又被告自認其
    所謂「結婚」之過程為：我們在七十六年十月四日在丈人家結婚，當日在丈人家
    二樓宴客一、二桌，當時的儀式只是請客，請客後當日回彰化作戶籍登記，七十
    八年間才在彰化市海產餐廳宴請包括潘豐進等朋友等語，證人即被告之友潘豐進
    稱：我忘記兩造何時結婚，當時他們只有簡單宴客，有帶一個小女孩約一歲左右
    來參加等語，是證人鍾瑞麟、鍾錦秋均稱未有結婚儀式或宴請賓客，核與被告所
    述不相符，證人林添桂亦稱不知是否有公開儀式，又縱被告所述情節屬實，其僅
    於原告之父親家中二樓宴客，並非公開場合，不能使不特定人得以共聞共見認識
    其為結婚，尚難認係結婚之公開儀式，又被告與證人潘豐進如上所述之情節，兩
    造於七十六年十月四日辦理結婚登記，於約二年後之七十八年間所為之宴客，顯
    難認係兩造之結婚行為，從而，原告主張兩造間七十六年十月四日僅結婚登記並
    未舉行結婚之公開儀式等情，堪信為實在。
三、按結婚，應有公開儀式及二人以上之證人；又結婚不具備第九百八十二條第一項
    之方式者，無效，民法第九百八十二條第一項、第九百八十八條第一款分別定有
    明文。查兩造既未舉行結婚之公開儀式，如前所述，其未具備法定之結婚要件，
    依上開規定，顯屬無效，原告之請求於法有據，應予准許。
據上論結：原告之訴為有理由，依民事訴訟法第七十八條，判決如主文。
中      華      民      國    九十    年      四      月     十八     日
                              臺灣彰化地方法院民事第二庭
~B法      官  余仕明
右為正本係照原本作成
如對本判決上訴應於判決送達後廿日內向本院提出上訴狀
~B法院書記官  楊美芳
中      華      民      國    九十    年      四      月     十九     日


司法院資訊處製作；財團法人民間司法改革基金會備份。
